智慧財產及商業法院民事判決  
109年度民營訴字第10號
原      告  農生企業股份有限公司

法定代理人  楊世昌             
訴訟代理人  蔡建賢律師   
被      告  蘇信哲                                     


            張文睿                                      
            張蕙芳                                      


            蕭雯鴻                                     

            姚聖峯                                    
            林奕仁                                 
            潘宏輝                                 
            楊秋賢                                    
            莊于輝                               
被      告  新農科技股份有限公司


兼  法  定
代  理  人  楊朝崴              

共      同
訴訟代理人  林世勳律師  
            郭群裕律師  
            顏  宏律師   
上列當事人間營業秘密損害賠償（勞動）事件，前經臺灣橋頭地
方法院以109 年度重勞訴字第5 號民事裁定移送前來，本院於民
國110年12月23日言詞辯論終結，判決如下：
    主  文
原告之訴及假執行之聲請均駁回。
訴訟費用由原告負擔。
　　事實及理由
一、原告之主張：
　㈠被告楊朝崴為原告農生企業股份有限公司(下稱原告農生公司
    )董事兼前總經理楊○○之子，擔任原告農生公司之秘書長，
    詎於在職期間未經原告農生公司同意私自在外設立（購買）
    與原告農生公司營業相同之被告新農科技股份有限公司（下
    稱被告新農公司）及訴外人嘉泰飼料股份有限公司（已更名
    為新農南台飼料股份有限公司，下稱嘉泰公司），將原告農
    生公司之飼料藥及配方偷出供上開公司使用，詎東窗事發後
    ，竟與斯時擔任原告農生公司業務員之被告蘇信哲、張文睿
    、張蕙芳、蕭雯鴻、姚聖峯、林奕仁、潘宏輝、楊秋賢、莊
    于輝等9人（下稱被告蘇信哲等9人）要求原告農生公司之董
    事長楊○○（即被告楊朝崴之祖父）禪位，復教唆被告蘇信哲
    等9人攜出原告農生公司之客戶資料及訂單跳槽至被告新農
    公司，至上揭客戶不再向原告農生公司購買飼料及往來；再
    者依甲證19顯示，原告農生公司之飼料及藥品配方為研發聘
    任專業人員所配製之商品，具機密性，每個月投入在研發費
    用之金額，至少須給付薪資新臺幣（下同）1,782,607元，
    故數十種飼料及藥品配方之機密達市價1億元，且原告農生
    公司具合理保密措施，於公司電腦設定密碼加以保密管理如
    甲證17所示。惟被告楊朝崴及被告蘇信哲等9人竟以不法方
    法將原告農生公司機密之客戶資料、訂貨單、飼料配方、個
    人電腦帳戶檔案夾等（下合稱系爭資料）攜出供被告新農公
    司使用，致原告農生公司受有1億元以上之損失，被告楊朝
    崴及被告蘇信哲等9人亦違反離職後不得洩漏雇主營業秘密
    之附隨義務，爰依民法第184條第1項後段、營業秘密法第10
    條、第12條、公司法第23條等規定，請求被告等連帶賠償1,
    000萬元。
　㈡並聲明：
　　⒈被告等應連帶給付原告1,000萬元暨自起訴狀繕本送達翌日
      起至清償日止按年息5%計算之利息。
　　⒉訴訟費用由被告負擔。
　　⒊原告願供擔保請准宣告假執行。
二、被告之答辯：
　㈠系爭資料並非原告農生公司之營業秘密：
　　原告農生公司主張被告楊朝崴將其之飼料配方資料等攜出，
    供為被告新農公司使用云云，惟原告農生公司迄今仍未證明
    系爭資料符合營業秘密法之營業秘密要件。況且，飼料配方
    資料，乃根據國際各家禽育種公司出版之之飼養管理手冊、
    世界各國政府或學術機構出版之畜禽營養需求及國際畜禽科
    學之研究文獻等等參考資料，具備一般畜產動物科學之飼料
    業者，依各供應商之原料與營養添加劑，加以調配，乃為一
    般飼料銷售業者所能知悉，並不具獨特性；至於客戶資料及
    訂單，均係一般飼料業者，在飼養雞禽之業者公會，即可收
    蒐名單，即於公開場所均可知悉，實難謂係屬於營業秘密。
    且原告農生公司亦主張被告等取得甲證15，乃係原告農生公
    司交付予被告等人保管、持有者，可見原告農生公司對於甲
    證15，並無採取保密措施，自不符合營業秘密之要件。
　㈡系爭資料縱屬營業秘密，原告農生公司亦未舉證被告等如何
    侵害其營業秘密：
　　原告農生公司並未具體舉證證明被告等如何攜帶系爭資料至
    被告新農公司，且系爭資料具體內容為何、被告等間如何單
    獨或共同為侵害行為？是否具有侵害故意？被告個別行為與
    損害間是否具有因果關係。且原告農生公司對於被告等侵害
    行為之請求權主張，究竟係營業秘密法第10條規定之何種態
    樣，並未釐清，原告農生公司主張顯無理由。
　㈢原告農生公司主張之損害賠償額，並無理由：
　　原告農生公司以原證7之附表列出被告等個別之損失營業額
    、損失利潤，金額高達5億多元及4億多元，卻無任何佐證資
    料，洵無足採。
　㈣聲明：
　　⒈原告之訴駁回。
　　⒉訴訟費用由原告負擔。
　　⒊如受不利益判決，被告等願供擔保，請准宣告免為假執行
      。
三、雙方不爭執之事實（本院卷第183頁）：
　㈠被告蘇信哲、張文睿、張蕙芳、蕭雯鴻、姚聖峰、林奕仁、
    潘宏輝、楊秋賢、莊于輝於108 年間均為原告農生公司之員
    工，擔任業務員職務。
　㈡被告楊朝崴係原告農生公司之前總經理楊○○之子，108 年間
    原擔任原告農生公司之董事兼秘書長。
　㈢被告楊朝崴是被告新農公司、嘉泰飼料股份有限公司（已更
    名為新農南台飼料股份有限公司）之負責人。
四、得心證之理由：
　　本件原告農生公司主張被告蘇信哲等9人、被告楊朝崴違反
    營業秘密法第10條第1 項第3款規定，被告新農公司違反營
    業秘密法第10條第1 項第1 款規定之事由，故依前開規定請
    求被告等連帶賠償原告農生公司因此所致之損害，為被告等
    否認，並以前詞置辯，故本件爭點為：㈠原告農生公司所主
    張之系爭營業秘密（即甲證19）是否合於營業秘密法第2 條
    之規定？㈡原告農生公司主張之各侵害行為是否有理由？若
    有，賠償數額為何？茲分別論述如下：
　㈠原告農生公司所主張之系爭營業秘密是否合於營業秘密法第2
     條之規定？
    ⒈按營業秘密法第2 條規定，所謂「營業秘密」係指方法、
      技術、製程、配方、程式、設計或其他可用於生產、銷售
      或經營之資訊，而符合㈠非一般涉及該類資訊之人所知者
      、㈡因其秘密性而具有實際或潛在之經濟價值者、㈢所有
      人已採取合理之保密措施者，始足當之。又所謂「合理之
      保密措施」，係指營業秘密之所有人主觀上有保護之意願
      ，且客觀上有保密的積極作為，使人了解其有將該資訊當
      成秘密加以保守之意思。所有人所採取之保密措施必須「
      有效」，方能維護其資訊之秘密性，惟並不要求須達「滴
      水不漏」之程度，只需所有人按其人力、財力，依其資訊
      性質，以社會通常所可能之方法或技術，將不被該專業領
      域知悉之情報資訊，以不易被任意接觸之方式予以控管，
      而能達到保密之目的，即符合「合理保密措施」之要求。
    ⒉查原告農生公司主張之系爭營業秘密為甲證19所列之表格
      資料，其中分別列出「ＯＯＯＯ」欄、「ＯＯＯＯ」欄、「ＯＯＯＯＯＯ
      Ｏ」欄、「ＯＯＯＯＯＯ」欄、「ＯＯＯＯＯ」欄、「ＯＯＯＯＯＯ」欄、「
      ＯＯＯＯＯＯ」欄、「ＯＯＯＯＯＯＯ」欄，其中「ＯＯＯＯＯＯＯ」欄、「ＯＯ
      ＯＯＯＯ」欄、「ＯＯＯＯＯ」欄、「ＯＯＯＯＯＯ」欄記載各客戶訂購
      之ＯＯＯＯＯＯＯＯＯ，屬可用於銷售之資訊，非一般涉及該類資
      訊之人所知者。然原告農生公司於本院言詞辯論時表示，
      甲證19所列各被告所各自持有之客戶資料，係各被告任職
      於原告農生公司即已取得之資料，就其等各自取得之資料
      應交回公司，不會在留在各被告手上，因此依法各被告就
      不能就其交回公司之文件做業務目的外之使用或洩漏等語
      （本院卷第343頁），可知原告農生公司所主張被告等對
      其負有保密義務，係原告農生公司自行推論結果，並非藉
      由與被告等簽立之保密協議或採取任何保密措施而來，故
      此存乎原告農生公司主觀認知之被告等應具之保密義務，
      顯然與所謂之合理保密措施不符。原告農生公司雖主張以
      ERP系統控管甲證19之資料云云，然原告農生公司主張ERP
      系統係控管得以接近使用甲證19資料之人（見本院卷第14
      5至149頁），即該系統所列管之人始得取得甲證19之資料
      ，然而被告等依其業務範圍均得取得甲證19之資料，業如
      前述，故ERP系統對於被告等自無任何保密措施可言，故
      原告此部分主張顯不足採。
    ⒊因此，原告農生公司就其主張為營業秘密之資訊，並未採
      取合理之保密措施，自難認合於營業秘密法第2 條之規定
      。
　㈡原告農生公司主張之各侵害行為是否有理由？若有，賠償數
    額為何？
    ⒈按當事人主張有利於己之事實者，就其事實有舉證之責任
      ，民事訴訟法第277 條定有明文。而民事訴訟如係由原告
      主張權利者，應先由原告負舉證之責，若原告先不能舉證
      ，以證實自己主張之事實為真實，則被告就其抗辯事實即
      令不能舉證，或其所舉證據尚有疵累，亦應駁回原告之請
      求。
    ⒉查本件原告農生公司主張被告楊朝崴教唆被告蘇信哲等9人
      攜出甲證19跳槽至被告新農公司，而被告蘇信哲等9人、
      被告楊朝崴違反營業秘密法第10條第1 項第3款規定，被
      告新農公司違反營業秘密法第10條第1 項第1 款規定之侵
      害營業秘密行為，然被告等否認此情，自應由原告農生公
      司舉證被告等具有上開行為。查原告農生公司就其主張之
      前開事實提出原證7為證，細繹原證7係原告農生公司主張
      被告蘇信哲等9人攜走之客戶名單表格，並無法據此證明
      被告楊朝崴要求被告蘇信哲等9人提供系爭營業秘密洩漏
      被告新農公司之情。且本件原告農生公司主張之甲證19並
      不符合營業秘密法規範之「營業秘密」要件，業如前述。
      因此，被告等自無構成營業秘密法第10條第1 項第1 、3 
      款之侵害營業秘密行為，原告農生公司請求依營業秘密法
      第12條規定負損害賠償責任，難認有據。
    ⒊又原告農生公司主張依民法第184 條規定為本件賠償請求
      ，然其僅於書狀記載上開規定，就各規定之要件於本件如
      何成立並未逐一論述，況被告等並未有原告農生公司主張
      之侵害營業秘密行為，業如前述。故原告農生公司以民法
      第184條規定為據，主張被告等應負損害賠償責任，難認
      有據。
五、綜上，本件原告農生公司主張甲證19之資訊，屬於營業秘密
    法第2 條之營業秘密，難認有據；原告農生公司主張依營業
    秘密法第12條、民法第184 條等規定，請求被告等應連帶賠
    償1,000萬元及自起訴狀繕本送達翌日起至清償日止，按週
    年利率5 ％計算之利息，自無理由，應予駁回。原告農生公
    司之訴既經駁回，其假執行之聲請失所附麗，自應併予駁回
    。至於原告農生公司聲請傳喚證人許○○、鄭○○及陳○○、甲證
    7所列之客戶，以證明被告蘇信哲等人將該3人原本係原告農
    生公司之客戶轉至被告新農公司乙情，並聲請被告新農公司
    提出108、109年之飼料出售統計明細表、被告蘇信哲等9人
    之勞資契約書及薪資資料、被告新農公司之客戶名單及每年
    度買賣飼料金額，以證明被告新農公司之飼料配方與原告農
    生公司相同，然本件因原告農生公司主張之資訊無法符合營
    業秘密法第2 條規定之要件，業如前述，故而上開證人或聲
    請調取之資料之待證事實縱然建立，並無法動搖原告農生公
    司就相關資訊並未採取營業秘密法第2 條規定之「合理保密
    措施」之認定，故原告農生公司上開傳訊證人或函查之聲請
    ，自無必要。
六、本件事證已臻明確，兩造其餘攻擊防禦方法及所提證據，經
    本院審酌後，核與判決結果不生影響，爰不另逐一論述，附
    此敘明。
七、據上論結，本件原告之訴為無理由，依智慧財產案件審理法
    第1 條，民事訴訟法第78條，判決如主文。　
中　　華　　民　　國　　111 　年　　1 　　月　　27　　日
                          智慧財產第三庭
                                  法  官　王碧瑩
以上正本係照原本作成。  
如對本判決上訴，須於判決送達後20日內向本院提出上訴狀。如
委任律師提起上訴者，應一併繳納上訴審裁判費。　
中　　華　　民　　國　　111 　年　　1 　　月　　27　　日
                                  書記官  莊宜諳